臺灣高等法院刑事判決
110年度交上易字第287號
上  訴  人  臺灣桃園地方檢察署檢察官 
被      告  吳陳豪


上列上訴人因被告公共危險案件，不服臺灣桃園地方法院110年
度交易字第63號，中華民國110年8月23日第一審判決（聲請簡易
判決處刑案號：臺灣桃園地方檢察署109年度偵字第32992號），
提起上訴，本院判決如下：
    主  文
上訴駁回。        
    理  由
一、經本院審理結果，認第一審以不能證明被告吳陳豪犯刑法第
    185 條之3 第1 項第1 款之駕駛動力交通工具而有吐氣所含
    酒精濃度達每公升零點二五毫克以上情形罪嫌，而諭知被告
    無罪，核無不當，應予維持，並引用第一審判決書記載之證
    據及理由（如附件）。
二、檢察官上訴意旨略以：
  ㈠證人許仁吉於原審審理時之證述，與被告所述不合。而證人
    許枝鳳之水果攤位離派出所約百公尺，卻證述被告在其水果
    攤位前幫證人許枝鳳下貨時，未聞到被告身上有酒味，且被
    告到其水果攤位時，並未先到便利商店；又證人許枝鳳之水
    果攤位離派出所約100公尺，被告欲至派出所理論，則步行
    即可在數分鐘到達，何需駕馭車輛前往？酌以證人許枝鳳、
    許仁吉分別為被告母親、友人，渠等所為證述均有偏頗，容
    有違誤。
　㈡又被告於警詢、偵訊及原審準備程序時供詞反覆，且所述與
    證人許枝鳳、許仁吉所述顯不相符，是被告所述顯為臨訟卸
    責之詞。而證人許仁吉、許枝鳳此部分證述與被告歷次供述不
    符，是證人許仁吉、許枝鳳之證詞是否全然可採，亦顯有疑
    義，自無從遽為有利被告之認定。故依刑事訴訟法第158條之
    4之法益權衡原則，應認本件被告之酒測結果具有證據能力，
    得作為本案判斷之依據。
　㈢綜上所述，原判決認事用法尚嫌未洽，請將原判決撤銷，更
    為適當合法之判決云云。
三、經查：　
　㈠證人即被告母親許枝鳳於原審審理中證稱：被告於109年9月1
    3日到派出所之前，有先到伊的攤位去，伊的攤位離派出所
    大概100公尺左右，他沒有在伊的攤位那邊喝保力達或酒，
    伊也沒有聞到被告身上有酒味等語明確（見原審卷第42至44
    頁）；復證人即被告友人許仁吉於原審審理中證稱：當天被
    告載水梨去他媽媽那邊時，有發生被告拿保力達說要不要喝
    一杯時，伊等再去工作這件事，伊說伊不要喝，等下去果園
    工作；被告問伊時，那1瓶保力達沒有開，被告沒有喝酒，
    伊也沒有聞到被告身上有酒味，伊跟被告講完話，被告說要
    回去，他說不知道去警察局還是什麼，伊看著他上車走了，
    伊就去果園工作了；在被告離開之前，伊沒有看到被告在那
    邊喝酒或保力達等語甚明（見原審卷第45至46頁），均核與
    被告於本院準備程序中辯稱：伊媽媽那邊與派出所中間是商
    店，伊之前就買了保力達，然後到伊媽媽那邊下貨，伊問「
    阿吉」（按即證人許仁吉）要不要喝（保力達），他不要喝
    ，伊下貨後要回家，經過商店時，剛好家暴官打電話給伊，
    伊要接電話，就把車子停在商店前面一些，然後家暴官問伊
    保護令的進度，伊心情不好，一邊和家暴官講電話，一邊喝
    一小口保力達，大約不到半杯免洗杯，因為家暴官叫伊去警
    察局問保護令進度，伊就趕快開車去派出所，伊在派出所前
    面停好車，在車上把剩下的保力達都喝完，然後伊去問保護
    令時，被警察說伊酒味太重等語相符（見本院卷第32至33頁
    ），尚難認證人許枝鳳、許仁吉前開證述有何顯不可採之處
    ，則被告前開所辯，尚非無據。ガ
　㈡又被告於警詢時先辯稱：伊於109年9月13日8時48分許，開車
    至巴陵派所出所前，在車內飲用保力達藥酒，伊喝了三杯，
    大約1分鐘結束，伊喝完之後，就去派出所遭到警方查獲等
    語（見偵卷第15至16頁）；復辯稱：伊是在派出所前面的便
    利商店，有喝保力達藥酒半杯，喝完之後開車到派出所前，
    將剩下的喝光等語（見偵卷第20頁）；惟於偵查中改辯稱：
    早上8時左右，伊在巴陵派出所前的紅檜雜貨店買保力達藥
    酒1瓶，伊自己打開先喝1小杯，之後走路回車上後，於8時5
    分許，開車去雜貨店前20、30公尺處送貨，送完貨後便駕駛
    車輛，於早上8時48分許，到巴陵派出前停放，停放後，將
    剩下的保力達藥酒全部喝完等語（見偵卷第66頁）；又於原
    審準備程序中改稱：當天開車去派出所之前，伊沒有喝酒精
    類的產品，當天酒測值為0.31，是因為開車到派出所停好車
    ，才在車上喝保力達，之後才下車進去派出所等語（見原審
    卷第20頁）；嗣於本院準備程序中辯稱：伊媽媽那邊與派出
    所中間是商店，伊之前就買了保力達，然後到伊媽媽那邊下
    貨，伊問「阿吉」（按即證人許仁吉）要不要喝（保力達）
    ，他不要喝，伊下貨後要回家，經過商店時，剛好家暴官打
    電話給伊，伊要接電話，就把車子停在商店前面一些，然後
    家暴官問伊保護令的進度，伊心情不好，一邊和家暴官講電
    話，一邊喝一小口保力達，大約不到半杯免洗杯，因為家暴
    官叫伊去警察局問保護令進度，伊就趕快開車去派出所，伊
    在派出所前面停好車，在車上把剩下的保力達都喝完，然後
    伊去問保護令時，被警察說伊酒味太重等語（見本院卷第32
    至33頁），則被告於警詢、偵查、原審準備程序及本院準備
    程序中就其於駕駛車輛抵達巴陵派出所前是否曾經飲用保力
    達、飲用地點、數量等部分供述雖有前後供述不一之情形，
    惟就其於駕駛車輛抵達巴陵派出所後，有將保力達飲用完畢
    乙節前後供述始終相符，則被告於抵達巴陵派出所前之駕駛
    動力交通工具時，其吐氣所含酒精濃度是否確有達每公升0.
    25毫克以上，即非無疑。
四、本院衡酌本件檢察官所舉證據，尚無法使本院形成被告確有
    檢察官所指駕駛動力交通工具吐氣所含酒精濃度達每公升0.
    25毫克以上犯行之有罪心證。原判決對於卷內訴訟資料，均
    已逐一剖析，參互審酌，仍無從獲得有罪之心證，因而為有
    利被告之認定，於法核無違誤。檢察官上訴指摘原判決無罪
    諭知為不當，僅係就原審依職權為證據取捨及心證形成之事
    項，重為爭執，難認可採，故其上訴為無理由，應予以駁回
    。
 據上論斷，應依刑事訴訟法第373條、第368條，判決如主文。 
本案經檢察官王柏淨提起公訴，檢察官劉仲慧提起公訴，檢察官
陳正芬到庭執行職務。
中　　華　　民　　國　　110 　年　　12　　月　　29　　日
                  刑事第二十三庭審判長法　官  許永煌
                                      法　官  黃美文
                                      法　官  雷淑雯
以上正本證明與原本無異。
不得上訴。
                                      書記官  林立柏
中　　華　　民　　國　　110 　年　　12　　月　　29　　日
附件：
臺灣桃園地方法院刑事判決
                                     110年度交易字第63號
公　訴　人　臺灣桃園地方檢察署檢察官  
被　　　告　吳陳豪　男　民國00年0月00日生
                    身分證統一編號：Z000000000號
                    住○○市○○區○○里0鄰○○00○0號
上列被告因公共危險案件，經檢察官聲請簡易判決處刑（109 年
度偵字第32992 號），本院簡易庭認不宜以簡易判決處刑，移送
適用通常訴訟程序審理，判決如下：
    主  文
吳陳豪無罪。
    理  由
一、公訴意旨略以：被告吳陳豪於民國109 年9 月13日上午8 時
    許，在桃園市復興區巴陵派出所前商店飲用保力達酒後，明
    知其飲酒後已達不得駕駛動力交通工具之程度，仍於同日上
    午8 時5 分許，基於酒後駕駛動力交通工具之犯意，自該處
    駕駛車牌號碼000-0000號自用小貨車上路，後於同日上午8
    時48分許，駛至巴陵派出所，並入內向警員詢問保護令進度
    ，因其身上酒味濃厚，經警方察覺有異，而於同日上午9 時
    51分許，測得其吐氣所含酒精濃度達每公升0.31毫克。因認
    被告吳陳豪涉犯刑法第185 條之3 第1 項第1 款公共危險罪
    嫌。
二、按犯罪事實應依證據認定，無證據不得認定犯罪事實；又不
    能證明被告犯罪者，應諭知無罪之判決，刑事訴訟法第154
    條第2 項、第301 條第1 項分別定有明文。依此，事實之認
    定，應憑證據，如未能發現相當證據，或證據不足以證明，
    自不能以推測或擬制之方法，為裁判基礎。且認定不利於被
    告之事實須依積極證據，苟積極證據不足為不利於被告事實
    之認定時，即應為有利於被告之認定，縱使被告否認犯罪事
    實所持之辯解不能成立，仍不能以此資為積極之證據，而遽
    為有罪之認定。又認定犯罪事實所憑之證據，雖不以直接證
    據為限，間接證據亦包括在內，然而無論直接證據或間接證
    據，其為訴訟上之證明，須於通常一般之人均不致有所懷疑
    ，而得確信其為真實之程度者，始得據為有罪之認定，倘其
    證明尚未達到此一程度，而有合理之懷疑存在，致無從為有
    罪之確信時，即不得遽為不利於被告之認定。再者，依刑事
    訴訟法第161 條第1 項之規定，檢察官對於起訴之犯罪事實
    ，應負提出證據及說服之實質舉證責任，倘其所提出之證據
    ，不足為被告有罪之積極證明，或其指出證明之方法，無從
    說服法院以形成被告有罪之心證，基於無罪推定之原則，自
    應為有利於被告之認定。
三、本件檢察官認被告涉犯刑法第185 條之3 第1 項第1 款「駕
    駛動力交通工具而有吐氣所含酒精濃度達每公升零點二五毫
    克以上情形」之公共危險罪嫌，無非係以被告之供述、酒精
    測定紀錄表、舉發違反道路交通管理事件通知單、車輛詳細
    資料報表、公路監理電子閘門列印資料、監視器檔案光碟及
    翻拍照片（即刑案現場蒐證照片）等，為其論據。
四、訊據被告堅決否認其涉有檢察官所指之酒駕公共危險犯行，
    並辯稱「當天開車到派出所之前，我只有在便利商店喝不到
    半杯免洗杯份量的保力達，那樣的份量酒測值不可能超標，
    是我把車子開到派出所停好車，在下車前一口氣把一瓶保力
    達喝掉壯膽，之後才下車走進去派出所，去質問警察有關家
    暴及保護令的事情，警察就說我酒駕，對我做酒測。勘驗所
    見派出所監視器拍攝內容，我開車到派出所車子停好，我在
    車上待了大概32秒，那32秒我在車上就是把一瓶保力達喝掉
    ，因為保力達不像啤酒，它是沒有氣的，所以我一口氣喝完
    一瓶。我進入派出所後的酒測值會超標，是因為在到了派出
    所停好車後，我把那一瓶保力達喝掉造成的，在抵達派出所
    停好車之前，我的酒測值不可能會超標，我根本沒有酒駕公
    共危險的犯行。」等語，經查：
（一）被告在109 年9 月13日上午9 時51分許，在巴陵派出所內
      ，接受警方酒測，測得其吐氣所含酒精濃度達每公升0.31
      毫克之事實，固有酒精測定紀錄表、舉發違反道路交通管
      理事件通知單（見偵卷第33、39頁）可參。惟查，依據被
      告之歷次供述內容（見偵卷第13至21、65至67頁，本院交
      易卷第19至20、49至51頁）、監視器檔案光碟及翻拍照片
      （見偵卷第35至38頁）、本院勘驗筆錄及其附件（本院交
      易卷第38至40、57至75頁）等證據資料，可知被告並非在
      駕車途中遭警方攔檢實施酒測，而係被告駕車至派出所停
      車後，步行進入派出所，之後警方始對被告實施酒測。再
      者，依前揭勘驗所見，被告駕車至派出所前停好車，一直
      到被告開車門下車，期間被告曾經留在車上約32秒，且就
      此被告亦已辯稱「那32秒我在車上就是把一瓶保力達喝掉
      」等語，則被告當日駕車抵達派出所前，其吐氣所含酒精
      濃度是否高於或等於前揭酒測值，即屬有疑。因此，尚無
      從僅憑前揭酒測結果，即遽予推認被告確有檢警所指「於
      109 年9 月13日上午8 時許，在桃園市復興區巴陵派出所
      前商店飲用保力達酒後，於吐氣所含酒精濃度已高於或等
      於每公升0.31毫克，仍於同日上午8 時5 分許，自該處駕
      駛車牌號碼000-0000號自用小貨車上路，後於同日上午8
      時48分許，駛至巴陵派出所。」之酒駕公共危險犯行。
（二）依據被告之歷次供述內容，其均僅承認當日在駕車前往派
      出所之前，僅在某便利商店喝半杯免洗杯份量的保力達，
      並未承認有過量飲用含酒精類飲品或食物之情形，且檢警
      亦無法舉證證明「喝半杯免洗杯份量的保力達」，會造成
      「吐氣所含酒精濃度達每公升零點二五毫克以上」之事實
      。因此，僅依被告之供述內容，亦不足以推出「被告當日
      在駕車抵達派出所之前，已有吐氣所含酒精濃度達每公升
      零點二五毫克以上情形」之結論。
（三）依據前揭勘驗所見，當日被告駕車至派出所前停好車，一
      直到被告開車門下車，期間被告確實曾待在車上約32秒之
      久，則被告所辯「那32秒我在車上就是把一瓶保力達喝掉
      」乙節，即非全然不可採信。況且，當日被告駕車抵達派
      出所之前，曾與被告接觸之證人許枝鳳（被告之母）、許
      仁吉（被告友人）亦均證稱「當天遇見被告時，並無聞到
      被告身上有酒味，也沒有看見被告喝保力達或酒。」等情
      甚明（見本院交易卷第41至46頁），依此益徵被告前揭所
      辯非虛。從而，檢警所提出之酒精測定紀錄表（酒測值每
      公升0.31毫克），即無從憑以作為認定「當日被告駕車至
      派出所之前，體內所含酒精濃度值」之依據。
（四）至於檢警所舉車輛詳細資料報表（見偵卷第41頁）、公路
      監理電子閘門列印資料（見偵卷第43頁），僅係被告駕照
      資料及所駕車輛登記資料，均與被告是否有酒後駕車公共
      危險犯行無涉，無從憑以認定被告有檢警所指之酒駕公共
      危險犯行。
（五）此外，檢警復未能提出其他證據證明「被告當日在駕車抵
      達派出所之前，已有吐氣所含酒精濃度達每公升零點二五
      毫克以上情形」之事實，顯然在訴訟上，就「被告犯下本
      件酒駕公共危險犯行」之待證事實，檢警所舉證據資料，
      尚無法達到「通常一般之人均不致有所懷疑，而得確信其
      為真實」之程度，亦即仍有合理之懷疑存在，並無從為有
      罪之確信，自不得遽為不利於被告之認定。
五、綜上所述，檢察官所舉之證據尚不足以證明被告有何酒駕公
    共危險犯行，自不能為被告有罪之積極證明。此外，復查無
    其他積極證據證明被告確有檢察官所指之酒駕公共危險犯行
    ，揆諸首揭二之說明，自應為有利於被告之認定。從而，本
    件尚不能證明被告犯罪，依法應為被告無罪判決之諭知。
六、據上論斷，應依刑事訴訟法第452 條、第284 條之1 、第30
    1 條第1 項前段，判決如主文。
七、本案經檢察官王柏淨提起公訴、檢察官范玟茵到庭執行職務
    。
中　　華　　民　　國　  110 　年     8    月    23    日
                  刑事第二庭  法　官　劉家祥
以上正本證明與原本無異。
如不服本判決應於收受判決後20日內向本院提出上訴書狀，並應
敘述具體理由。其未敘述上訴理由者，應於上訴期間屆滿後20日
內向本院補提理由書(均須按他造當事人之人數附繕本)「切勿逕
送上級法院」。
                              書記官　劉世揚
中　　華　　民　　國　 110　　年　　8 　　月　　23　　日